【裁判字號】    97,消債更,387
【裁判日期】    980515
【裁判案由】    聲請更生程序
【裁判全文】
臺灣高雄地方法院民事裁定           97年度消債更字第387號
  聲  請  人  甲○○
上列當事人因消費者債務清理條例事件聲請更生，本院裁定如下
：
    主  文
聲請駁回。
聲請費用由聲請人負擔。
    理  由
一、聲請意旨略以：聲請人積欠如附表所示之債務，雖前曾於95
    年7 月5 日與金融機構協商成立債務清償方案，惟因任職運
    輸報關公司每月薪資新臺幣（下同）30,000元，扣除每月必
    要生活費及保險費共18,921元，及父母扶養費每月7,000 元
    後，實無力支付協商金額每月22,081元；實有不可歸責於己
    之事由而毀諾，且聲請人有不能清償債務或不能清償之虞，
    聲請人所負無擔保或無優先權之債務總額並未逾1, 200萬元
    ，復未經法院裁定開始清算程序或宣告破產，爰依法聲請更
    生等語。
二、按「債務人不能清償債務或有不能清償之虞者，得依本條例
    所定更生或清算程序，清理其債務」「債務人與金融機構協
    商成立者，不得聲請更生或清算，但因不可歸責於己之事由
    ，致履行顯有重大困難者，不在此限」「本條例施行前，債
    務人依金融主管機關協調成立之中華民國銀行公會會員辦理
    消費金融案件無擔保債務協商機制與金融機構成立之協商，
    準用前項之規定」，消費者債務清理條例第3 條、第15 1
    條第5 項、第6 項分別定有明文。惟於條例施行前，已依金
    融主管機關協調成立之中華民國銀行公會會員辦理消費金融
    案件無擔保債務協商機制與金融機構成立協商之債務人，若
    債務人依協商時之客觀條件顯已無法按期履行協商債務時，
    依上開條項在避免債務人任意毀諾已成立之協商而濫用更生
    程序之立法目的，本院認應從寬解為合於上開所謂因不可歸
    責於己之事由以致履行困難之要件。
三、查聲請人積欠如附表所示之債務，前於95年7 月5 日與最大
    債權銀行債務協商成立後，繳款至96年7 月後即毀諾未依協
    議還款等情，有其所提金融聯合信用中心信用報告、債權人
    清冊、協議書、還款計劃書等為證，堪信為真；而聲請人主
    張自協商成立迄今每月薪資均約30,000元之事實，依其提出
    94、95、96年薪資所得清單均各為303,600 元 (卷第13 、
    14、67頁)， 而所提出之97年個人薪資明細表 (卷第68至70
    頁)所 載自76年1 月至5 月止，共領薪資165,245 元，平均
    每月薪資約33,049元，是聲請人主張其95、96年每月薪資為
    30,000元可信為真、惟聲請人目前薪資應以每月33,049元計
    算較為合理。
四、聲請人主張每月支出食宿費4,500 元、家庭日用品1,500 元
    、交通費1,000 元、水電及通訊費2,885 元、勞健保費511
    元、保險費用6,125 元、留用家計預備金2,400 元及父母扶
    養費7,000 元，惟未提出全部基本生活開銷憑證為據，況聲
    請人既已欠債難還，有關個人日常生活所需費用，自應樽節
    開支，不得超越一般通常之人應有之享受，否則顯有失公允
    。本院參酌內政部社會司公告之98年度高雄市每人每月最低
    生活標準為11,309元，認於此範圍內始屬必要支出，超過部
    分非必要支出，況聲請人每月支出之保險費用高達6,125 元
    ，為其每月薪資1/5 ，顯難認為係屬必要生活費用；另聲請
    人主張扶養父母每月支出共7,000 元，固有理由，惟聲請自
    陳父母共有子女4 人，雖主張其餘弟妹均未共同負擔扶養費
    用，惟並未提出任何文件以證明其兄弟姊妹有何無法負擔共
    同扶養義務之情事存在，是本院認聲請人父母之扶養義務人
    既有4 人，聲請人應僅負擔1/4 即1,750 元始屬公允；是依
    上計算結果，聲請人每月必要支出合計為13,059元。
五、又聲請人如以協商時每月30,000元扣除必要支出後，僅餘
    16,941元，顯無力負擔協商成立時每月應負擔22,081元 (卷
    第13頁)之 分期款項，依上開說明，應認其96 年7月時毀諾
    ，係無力償還協商款項所造成，確因不可歸責於己之事由所
    致。惟聲請人積欠之債務總額為984,684 元，縱以聲請人每
    月上開可用以清償之款項16,941元計算，不計息計算結果，
    約58個月即可清償完畢 (況聲請人自97年1 月之後每月可清
    償款項應以19,990元計算始屬公允)， 而聲請人現年僅約32
    歲，縱加計利息計算亦非不能清償債務或有何不能清償之虞
    存在。
六、綜上所述，本件聲請人雖可認為有不可歸責於己之事由致履
    行顯有困難；惟依現有收入，扣除生活支出後，並無不能清
    償債務之情，聲請人主張有無法清償之虞而聲請更生，自屬
    無據，應屬聲請更生之要件不備，且又無從補正，依首揭條
    文之意旨，自應駁回其更生之聲請，爰裁定如主文。
七、爰依消費者債務清理條例第8 條、第15條，民事訴訟法第78
    條，裁定如主文。
中    華    民    國    98    年    5     月    15    日
                  民事第四庭    法  官  林玉心
上為正本係照原本作成。
以上證明與原本無異。
如對本裁定抗告，須於裁定送達後10日內向本院提出抗告狀。
中    華    民    國    98    年    5     月    15    日
                                書記官  林國龍
附表：
┌──┬────────────┬────────┬────────────┐
│編號│債權人                  │金額（新臺幣）  │  種        類          │
├──┼────────────┼────────┼────────────┤
│一  │台北富邦分行            │ 263,000元      │信用貸款                │
├──┼────────────┼────────┼────────────┤
│二  │中國信託銀行            │ 269,000元      │信用貸款                │
├──┼────────────┼────────┼────────────┤
│三  │渣打分行                │  21,000元      │信用貸款                │
├──┼────────────┼────────┼────────────┤
│四  │荷蘭銀行                │  55,487元      │信用卡                  │
├──┼────────────┼────────┼────────────┤
│五  │聯邦銀行                │ 163,128元      │信用卡                  │
├──┼────────────┼────────┼────────────┤
│六  │遠東國際商業銀行        │  97,330元      │信用卡                  │
├──┼────────────┼────────┼────────────┤
│七  │中國信託商業銀行        │  72,500元      │信用卡                  │
├──┼────────────┼────────┼────────────┤
│八  │美國運通銀行            │  43,239元      │信用卡                  │
├──┴────────────┴────────┴────────────┤
│ 合計                            984,684 元                               │
│                                                                          │
└─────────────────────────────────────┘


司法院資訊處製作；財團法人民間司法改革基金會備份。
